臺灣臺中地方法院交通事件裁定　　　　95年度交聲字第1254號
原處分機關　交通部公路總局臺中區監理所
異　議　人
即受處分人　甲○○
上列受處分人因違反道路交通管理處罰條例案件，對於交通部公
路總局臺中區監理所臺中市監理站中華民國95年10月23日、95年
11月15日、95年11月15日、95年11月16日、95年11月16日所為之
裁決（中監違字第裁60-HA0000000號、中監違字第裁60-ZHC0259
89號、中監違字第裁60-ZBA043477號、中監違字第裁60-ZCA1222
60號、中監違字第裁60-G00000000號），聲明異議，本院裁定如
下：
    主  文
交通部公路總局臺中區監理所九十五年十一月十五日中監違字第
裁六０-ZHC０二五九八九號、九十五年十一月十五日中監違字第
裁六０-ZBA０四三四七七號、九十五年十一月十六日中監違字第
裁六０-ZCA一二二二六０號、九十五年十一月十六日中監違字第
裁六０-G00000000號裁決書之處分均撤銷。
其餘異議駁回。
    理  由
一、原處分機關裁決意旨略以：(一)本案異議人即受處分人（下稱
    受處分人）甲○○所有之車號8017-HW號自小客貨車，分別
    於95年5月8日11時許，在國道三號南下334.8公里處，因
    「速限110公里，經雷達（射）測定行速為133公里，超速23
    公里」；95年5月6日13時36分許，在國道一號南下103.3
    公里處，因「速限100公里，經雷達（射）測定行速為112公
    里，超速12公里」；95年6月24日9時25分許，在國道一號
    北上158.65公里處，因「速限100公里，經雷達（射）測定
    行速為113公里，超速13公里」；93年7月2日13時39分許
    ，在臺中市○○○路、永春東路口，因「不依標誌、標線、
    號誌指示」等違規事實，經內政部國道公路警察局及臺中市
    警察局分別以公警局交字第ZHC025989號、第ZBA043477號、
    第ZCA122260號、中市警交字第G00000000號舉發違反道路交
    通管理事件通知單逕行舉發，受處分人未於應到案日期前到
    案，本所遂分別於95年11月15日、95年11月15日、95年11月
    16 日、95年11月16日以中監違字第裁60-ZHC025989號、中
    監違字第裁60-ZBA043477號、中監違字第裁60-ZCA122260號
    、中監違字第裁60-G00000000號裁決書，裁處罰鍰新臺幣（
    下同）6,000元、6,000元、6,000元、1,800元整，於法並無
    不合。(二)另中監違字第裁60-HA0000000號違規案，因通知單
    未送達，本所依職權撤銷原裁決處分以低額裁處，並以中監
    自字第0951003508號函回覆等語。
二、本件受處分人聲明異議意旨略以：受處分人並未住在車籍地
    「臺中市○○區○○里○○路155號2樓之2」，所以無法收
    到上揭舉發違反道路交通管理事件通知單，不知上開違規事
    實，爰聲明異議等語。
三、按汽車駕駛人之違規行為，經以科學儀器取得證據資料，當
    場不能或不宜攔截製單舉發者，得對汽車所有人逕行舉發處
    罰；逕行舉發，應記明車輛牌照號碼、車型等可資辨明之資
    料，以汽車所有人為被通知人製單舉發。又送達，除法規另
    有規定外，由行政機關依職權為之；送達，不能依行政程序
    法第72條、第73條規定為之者，得將文書寄存送達地之地方
    自治或警察機關，並作送達通知書2份，1份黏貼於應受送達
    人住居所、事務所、營業所或其就業處所門首，另1份交由
    鄰居轉交或置於該送達處所信箱或其他適當位置，以為送達
    ；前項情形，由郵政機關為送達者，得將文書寄存於送達地
    之郵政機關。再寄存送達，自寄存之日起發生效力，道路交
    通管理處罰條例第7條之2第1項第6款、第2項、行政程序法
    第67條、第74條第1項、第2項分別定有明文。次按逕行舉發
    者，應按已查明之資料填註車牌號碼、車輛種類、車主姓名
    或地址，並於通知單上方空白處加註逕行舉發之文字後，由
    舉發機關送達被通知人。逕行舉發違反道路交通管理事件，
    經汽車所有人依通知單之應到案日期前到案，並告知違規駕
    駛人姓名、身分證統一編號及住址者，處罰機關應即另行通
    知違規駕駛人到案依法處理；逾應到案日期，處罰機關應依
    道路交通管理處罰條例第85條第1項規定處罰該汽車所有人
    。
    又違反道路交通管理事件，行為人認為舉發之事實與違規情
    形相符者，得於接獲通知單後，親自或委託他人持該通知單
    ，不經裁決向指定之處所，逕依各條款罰鍰最低額繳納結案
    ，違反道路交通管理事件統一裁罰標準及處理細則第11條第
    1項第3款、第24條、第48條第1項亦有明定。上開規定無非
    在使逕行舉發之違規人（受處分人）得以釐清責任歸屬及以
    最低處罰標準於限期內自動繳納罰款，故舉發機關應先合法
    送達舉發違反道路交通管理事件通知單予受處分人，處分機
    關所為逕行裁決始為適法。
四、經查：
  (一)本件異議人即受處分人甲○○所有之車號8017-HW號自小客
    貨車，分別於95年5月8日11時許，在國道三號南下334.8
    公里處，因「速限110公里，經雷達（射）測定行速為133公
    里，超速23公里」；95年5月6日13時36分許，在國道一號
    南下103.3公里處，因「速限100公里，經雷達（射）測定行
    速為112公里，超速12公里」；95年6月24日9時25分許，
    在國道一號北上158.65公里處，因「速限100公里，經雷達
   （射）測定行速為113公里，超速13公里」；93年7月2日13
    時39分許，在臺中市○○○路、永春東路口，因「不依標誌
    、標線、號誌指示」等違規事實，為內政部國道公路警察局
    及臺中市警察局依採證照片逕行舉發，並掣開舉發違反道路
    交通管理事件通知單（以下簡稱舉發通知單）等情，有內政
    部國道公路警察局公警局交字第ZHC025989號、第ZBA04
    3477號、第ZCA122260號、及臺中市警察局中市警交字
    第G00000000號舉發通知單各1紙暨其採證相片各1幀在卷可
    稽，復為受處分人所不爭執，是以本件受處分人確有上開舉
    發通知單所載之違規事實，應堪認定。
  (二)上開編號至舉發通知單以掛號郵件郵寄送達於受處分人
    之住所（同車籍登記地址）即臺中市○○區○○里○○路15
    5號2樓之2，嗣因招領逾期無人簽收，而改依寄存送達之方
    式將上開舉發通知單分別於95年8月18日、95年8月4日、95
    年9月19日、93年9月7日依法寄存於受處分人送達地之郵政
    機關即臺中何厝郵局，此有上開舉發通知單、採證照片圖檔
    、國道公路警察局送達證書、臺中市警察局送達證書影本等
    附卷可稽。而寄存送達以完成寄存送達之程序後當日即生寄
    存之效力，不以應受送達人事實上有至寄存文書之自治機關
    、警察機關或郵政機關領取為必要，先予敘明。
  (三)惟查，上開編號至舉發違反道路交通管理事件通知單上
    所載之應到案日期分別為「95年7月2日前」、「95年6月29
    日前」、「95年8月13日前」、「93年8月23日前」，而依內
    政部警政署國道公路警察局第八警察隊95年12月7日公警八
    交字第0950872382號函、內政部警政署國道公路警察局第二
    警察隊95年12月8日公警二交字第0950208093號函、內政部
    警政署國道公路警察局第三警察隊95年12月7日公警三交字
    第0950373119號函、臺中市警察局95年11月30日中市警交字
    第095010725 0號函附送達證書影本顯示，本件舉發違反道
    路交通管理事件通知單（含採證照片），係分別於95年8月
    18日、95年8月4日、95年9月19日、93年9月7日，寄存受處
    分人住所地即送達地（臺中市○○區○○里○○路155號2樓
    之2）之臺中何厝郵局，自寄存之日起發生送達效力，其送
    達發生效力之日期，顯在其應到案日期之後，受處分人縱受
    送達，亦無從於應到案日期前到案告知實際違規駕駛人，或
    認為舉發事實與違規情形相符，而逕以最低處罰標準在限期
    內自動繳納罰款結案，自難謂受處分人未於應到案日期前到
    案為無正當理由。
  (四)綜上所述，本件受處分人並無依限到案之可能，原處分機關
    未查明是否具有歸責於受處分人之事由，而逕依道路交通管
    理處罰條例第33條第1項、第48條第1項第2款、違反道路交
    通管理事件統一裁罰基準及處理細則第43條、第44條、第67
    條規定，分別從重裁處受處分人最高額罰鍰6,000元、6,000
    元、6,000元、1,800元，即有未合。本件受處分人此部分之
    異議為有理由，自應由本院將上揭處分（即交通部公路總局
    臺中區監理所分別於95年11月15日中監違字第裁60-ZHC0259
    89號、95年11月15日中監違字第裁60-ZBA043477號、95年11
    月16日中監違字第裁60-ZCA122260號、95年11月16日中監違
    字第裁60-G00000000號所為之處分）撤銷，發回原處分機關
    另為適當之裁決，以資適法。至交通公路總局臺中區監理所
    於中華民國95年10月23日所為之中監違字第裁60-HA0000000
    號裁決受處分人最高額罰鍰2,400部分，因受處分人不服經
    原處分機關函轉原舉發單位臺中縣警察局提出申訴，經原舉
    發單位函覆結果，系爭違規事實明確，此部分依法舉發並無
    違誤之處，然該違規案之通知單因招領逾期退回原舉發單位
    臺中縣警察局，確尚未辦理後續送達，嗣原處分機關同意撤
    銷原裁決處分，以低額罰鍰裁處並重新依受處分人住址送達
    通知單等情，有交通部公路總局臺中區監理所95年12月14日
    中監自字第0951003508號函暨其附件、96年1月19日中監自
    字第0960002057號函、臺中縣警察局95年11月29日中縣警交
    字第0950083464號函影本在卷可證，是受處分人就此部分之
    聲明異議，業經原處分機關撤銷原裁決處分，並重新送達通
    知單，經核於法並無違誤，此部分異議即無理由，應予駁回
    。
五、據上論斷，應依道路交通管理處罰條例第87條第2項，道路
    交通案件處理辦法第20條、第19條，裁定如主文。
中　　華　　民　　國　　96　　年　　2 　　月　　5 　　日
　　　　　　　　　臺灣臺中地方法院交通法庭
                      法　官　吳崇道
以上正本證明與原本無異。
如不服本裁定，應於送達後5日內，向本院提出抗告狀。
　　　　　　　　　　　書記官　黃舜民
中　　華　　民　　國　　96　　年　　2 　　月　　5 　　日
